最高法院刑事判決　　　　　　　　九十四年度台非字第九三號
　　上　訴　人　最高法院檢察署檢察總長
　　被　　　告　甲○○
　　　　　　　　　　　　128.
上列上訴人因被告湮滅證據案件，對於台灣高等法院台中分院中
華民國九十三年十月二十一日第二審確定判決（九十一年度上訴
字第一八八三號，起訴案號：台灣彰化地方法院檢察署九十年度
偵字第七一三三號），認為違法，提起非常上訴，本院判決如下
：
    主  文
上訴駁回。
    理  由
非常上訴理由稱：「一原確定判決認定之犯罪事實係：甲○○聞
該砂石廠受查獲，即於前揭逮捕過程中自動到案，竟持偽造之『
砂石場讓渡書』到臨時偵查庭（即該砂石廠區內）應訊，偽稱伊
與葉金泉已於民國九十年九月一日訂立買賣契約，並稱當場經以
現行犯逮捕之葉金泉並非負責人，企圖為葉金泉脫免罪責，經檢
察官獲悉上情，而當庭逮捕，並扣得偽造之內容不實之『砂石場
讓渡書』一紙。原確定判決理由之論證，則以：『被告甲○○係
於檢察官現場指揮海巡署台中機動查緝隊於九十年十月二十一日
中午十二時起執行現行犯逮捕及持搜索票搜索時，自動由封鎖之
現場由律師陪同前往查緝現場辦公室表示伊為該砂石場之單獨負
責人』。又以：『後經檢察官當庭指揮海巡署台中機動查緝隊查
緝員帶同被告甲○○前往取回置於其住所之前揭買賣契約書及所
稱單據等證物後，取回打字並經雙方蓋印之砂石場讓渡書一份』
。再以，『本院核諸被告周國富、葉金泉前述證詞，可知……，
顯見前揭砂石場讓渡書並非被告葉金泉所親簽，該紙讓渡書應為
不詳人士所偽造。』。又以：『則被告甲○○原稱前揭讓渡契約
書及支付之單據均在伊家中，惟竟不回家中自取，係以行動電話
聯絡友人送契約書至中途之燦坤量販店門口交付予伊，更足顯上
開證據係屬臨時所偽造無訛。被告甲○○辯稱係因被動交出買賣
契約書云云，然被告甲○○若未真實持有上開偽造之契約書，當
可如實向檢察官陳明，其竟捨此不為，仍打電話請人將上開契約
書交出，其偽造上開證據之故意甚為灼然，其前揭辯詞顯不足採
信。』終以：『足認被告甲○○與葉金泉就該砂石場有讓渡契約
云云，乃係被告甲○○欲掩飾共犯葉金泉之犯行而為，被告甲○
○為使刑事被告葉金泉能免於刑章，竟使用偽造之關係他人刑事
被告案件之證據，其違反刑法第一六五條之犯行，至為明確。』
依上述，原確定判決認定之犯罪事實，係被告甲○○於逮捕過程
中自動到案並持偽造之『砂石場讓渡書』到臨時偵查庭（即該砂
石廠區內）應訊。而綜合原確定判決理由之論證，則係被告甲○
○先表明砂石場之單獨負責人；繼而在檢察官當庭指揮海巡署台
中機動查緝隊人員劉景星帶同被告往取『砂石場讓渡書』時，被
告甲○○以行動電話聯絡友人送契約書至中途之燦坤量販店門口
交付予伊。顯然被告取交『砂石場讓渡書』之過程，均在司法警
察公權力之支配下，既無偽造或通謀偽造之機會，亦無自由使用
該『砂石場讓渡書』之意志，何能論以自動到案並持偽造之『砂
石場讓渡書』到臨時偵查庭（即該砂石廠區內）應訊？顯然原判
決認定事實與其所採用之證據及認定之理由不相適合，有理由矛
盾之違背法令。二原確定判決理由又以：被告甲○○及葉金泉所
述交付價金之時間、地點、剩餘款項之支付方式，供述均屬歧異
，且各自之供述亦反覆其詞；再查，證人劉景星對於押解被告甲
○○回家尋找買賣契約書之過程於偵查中證稱：『（問：當時情
形如何？）昨天四點三十分左右出發，甲○○在車上一直與朋友
以手機聯絡，表示要他將東西拿來，否則他會死。當時他請他的
朋友將東西送至燦坤量販店前面，不久，他的朋友就在燦坤門口
拿了一張契約書出來。』等語（見偵查上卷第二三頁反面至第二
七頁正面），則被告甲○○原稱前揭讓渡契約書及支付之單據均
在伊家中，惟竟不回家中自取，係以行動電話聯絡友人送契約書
至中途之燦坤量販店門口交付予伊，更足顯上開證據係屬臨時所
偽造無訛（見判決書第十八、十九頁）。然查，被告取交『砂石
場讓渡書』之過程，均在司法警察公權力之支配下，已如上述，
如何能『臨時偽造』？上開證人劉景星於偵查中之陳述，顯尚無
法證明有『臨時偽造』之事實，究竟取交『砂石場讓渡書』之過
程，被告甲○○有何其他言行可資證明？抑或無證明之可能？顯
有傳喚證人劉景星深入調查之必要，被告甲○○之辯護人曾於九
十二年八月十八日具狀聲請傳喚證人劉景星，原審法院未予調查
，亦未說明何以不調查之理由，自有應於審判期日調查之證據而
未予調查之違背法令。三按刑法第一百六十五條湮滅證據罪之行
為客體，為關係他人刑事被告案件之證據，如係關係自己刑事被
告案件之證據，縱與其他共犯有關，亦難律以本罪（最高法院二
十五年上字第四四三五號判例參照）。原確定判決既認被告甲○
○與共同被告葉金泉等人係刑法第三百二十二條常業竊盜罪之共
同正犯，而該『砂石場讓渡書』記載訂約日期為九十年九月一日
、標的物點交日期為九十年九月六日，均在原確定判決認定之犯
罪時間內，被告甲○○提出日期為九十年十月二十一日（即執行
逮捕日），並主張其係所有人，客觀上，該『砂石場讓渡書』應
係關係被告甲○○自己之證據，縱與該共同被告葉金泉有關，核
諸上開法律見解，縱認該『砂石場讓渡書』係屬不實，亦難論以
刑法第一百六十五條湮滅證據罪，原確定判決亦有適用法則不當
之違背法令。四依刑事訴訟法第四百四十一條、第四百四十三條
提起非常上訴。」等語。
本院按非常上訴旨在糾正法律上之錯誤，藉以統一法令之適用，
不涉及事實問題；故非常上訴審應依原判決所確定之事實為基礎
，僅就原判決所認定之犯罪事實，審核適用法令有無違誤。如依
原判決所確認之事實，其適用法律並無違誤，縱原確定判決所確
認之事實發生疑義，除合於再審條件，應依再審程序以求救濟外
，非常上訴審無從進行調查未經原確定判決認定之事實，至其適
用法律有無違背，亦屬無憑判斷。原確定判決認定之事實為：「
被告聞長隆興業股份有限公司砂石場被查獲，即於檢察官指揮行
政院海巡署人員當場逮捕現行犯過程中自動到案，竟持偽造之『
砂石場讓渡書』到臨時偵查庭（即該砂石廠區內）應訊，偽稱伊
與葉金泉已於九十年九月一日訂立買賣契約書，並稱當場經以現
行犯逮捕之葉金泉並非負責人，企圖為葉金泉脫免罪責，經檢察
官獲悉上情，而當庭逮捕，並扣得偽造之內容不實之『砂石場讓
渡書』一紙」等情。僅認定被告係自動到案，及曾持前開偽造之
「砂石場讓渡書」在檢察官之臨時偵查庭應訊，並未認定該讓渡
書係被告所偽造，亦無認定被告係在查緝隊人員劉景星帶同被告
時，當場偽造該讓渡書。而原判決理由二之(九)記載「被告係於檢
察官現場指揮海巡署台中機動查緝隊於九十年十月二十一日中午
十二時起執行現行犯逮捕及持搜索票搜索時，自動到封鎖之現場
由律師陪同前往查緝現場辦公室表示伊為該砂石場之單獨負責人
，並於該日下午在查緝現場首次偵訊時，經檢察官當庭告知頂替
他人犯罪之刑罰時，仍供稱……」等語。並說明經檢察官當庭指
揮海巡署台中機動查緝隊查緝員劉景星帶同被告甲○○前往其住
處取回前揭買賣契約書及所稱單據等證物後，取回打字並經雙方
蓋印之「砂石場讓渡書」一份……顯見前揭「砂石場讓渡書」並
非葉金泉所親簽，應為不詳人士所偽造等語。參酌卷附檢察官之
訊問筆錄記載，現場訊問被告之時間為九十年十月二十一日十六
時，且該筆錄後附有前開「砂石場讓渡書」之影本以觀，原判決
之理由說明並非無據，與卷內證據資料核無不符。亦與原判決所
確認之事實無齟齬，難認有理由矛盾之違法。非常上訴意旨一指
原判決事實之認定與其所採用之證據，並認定之理由，有不相適
合之矛盾，容有誤會，並無可取。次按原判決認定之事實，係指
被告使用偽造之證據即前開讓渡書，圖脫免葉金泉之罪責，該讓
渡書為關係葉金泉犯罪之證據，並未認定係關係被告本人罪責之
證據，原判決依其認定之事實，論處被告使用偽造證據罪刑，並
無適用法則不當之違法。再被告取交前開「砂石場讓渡書」之過
程中，雖均在司法警察公權力之支配下，於取交過程中，其本人
難有臨時偽造該讓渡書之機會。然原判決僅認定被告使用前開「
砂石場讓渡書」，未認定該讓渡書係被告當時所偽造，且原判決
理由二之(九)說明該讓渡書應為不詳人士所偽造，則被告在取交前
開「砂石場讓渡書」之過程中，有無臨時偽造該讓渡書之可能，
已無調查之必要，縱未經調查，與判決之結果尚無影響，況證人
劉景星與被告取交前開讓渡書之過程，業據劉景星於檢察官偵查
時證述甚詳，被告之辯護人於原審聲請再傳喚證人劉景星作證，
原審未再予傳訊，亦未說明不再傳訊調查之理由，訴訟程序非無
瑕疵，但因與判決之結果無影響，亦不得指為有應於審判期日調
查之證據而未予調查之違法，而執為非常上訴之理由。綜上所述
，非常上訴意旨執前詞指摘原確定判決違法，為無理由，應予駁
回。
據上論結，應依刑事訴訟法第四百四十六條，判決如主文。
中　　華　　民　　國　九十四　年　　四　　月　二十一　日
                      最高法院刑事第十庭
                          審判長法官  陳　正　庸
                                法官  賴　忠　星
                                法官  王　居　財
                                法官  林　開　任
                                法官  林　立　華
      本件正本證明與原本無異
                                      書  記  官
中　　華　　民　　國　九十四　年　　四　　月  二十九  日
                                                      Ｔ
